【裁判字號】    98,審再易,46
【裁判日期】    990315
【裁判案由】    再審之訴
【裁判全文】
臺灣臺北地方法院民事判決            98年度審再易字第46號
再 審原 告  旭眾資訊股份有限公司
法定代理人  甲○○
再 審被 告  建達國際股份有限公司
法定代理人  乙○○
上列當事人間確認本票債權不存在事件，再審原告對於中華民國
97年8 月29日本院97年度簡上字第86號第二審確定判決提起再審
之訴，本院判決如下：
    主      文
再審之訴駁回。
再審訴訟費用由再審原告負擔。
    事實及理由
一、按再審之訴，應於三十日之不變期間內提起；前項期間，自
    判決確定時起算，判決於送達前確定者，自送達時起算；其
    再審之理由發生或知悉在後者，均自知悉時起算，民事訴訟
    法第五百條第一項、第二項定有明文。又按提起再審之訴，
    應以訴狀表明其遵守不變期間之證據，同法第五百零一條第
    一項第四款亦有明文。
二、本件再審原告起訴主張略以：再審被告未就A907電腦維修事
    實依民事訴訟法第二百七十七條負舉證之責，又依證人吳美
    萱於臺灣新竹地方法院98年度訴字第177 號債務人異議之訴
    民國98年8 月11日言詞辯論期日之證詞，可知並無再審被告
    所稱維修事實，顯見，本院97年度簡上字第86號第二審確定
    判決依再審被告所呈電腦維修單據認再審原告並無逕為解約
    之權利而駁回再審原告之請求，該確定判決係違背法令之判
    決，為此爰依民事訴訟法第四百九十六條第一項第十三款規
    定，提起本件再審之訴等語。
三、經查，本院97年度簡上字第86號確認本票債權不存在事件係
    於97年8 月29日宣判（即原確定判決），再審原告不服原確
    定判決對該判決提起上訴，經最高法院於98年2 月12日以98
    年度台簡上字第3 號民事裁定駁回其上訴，該裁定書正本並
    於98年2 月26日送達再審原告之訴訟代理人，有送達回證附
    卷可稽。依民事訴訟法第一百三十二條之規定，上開裁定於
    送達再審原告訴訟代理人時即已發生送達效力，應自翌日即
    98年2 月27日起算得提起再審之不變期間，於加計再審原告
    之在途期間4 日後，再審原告至遲亦應於98年4 月1 日前提
    起再審之訴，然再審原告遲至98年8 月25日始提起本件再審
    之訴（見本院收文戳），其復未證明有何再審理由知悉在後
    之情形，是其本件起訴顯已逾30日之不變期間，揆諸前開說
    明，自不合法，應予駁回。
四、縱認再審原告提起本件再審之訴，尚未逾民事訴訟法第五百
    條所定自其知悉再審理由後起三十日之不變期間。但按，同
    法第四百九十六條第一項第十三款所謂當事人發見未經斟酌
    之證物或得使用該證物，係指在事實審言詞辯論終結前已經
    存在，當事人不知有該證物，現始知之，或雖知有此而不能
    使用，現始得使用者而言；若在前訴訟程序事實審言詞辯論
    終結前尚未存在之證物，本無所謂發見，自不得以之為再審
    理由；又本條款規定乃在促使當事人於前訴訟程序事實審言
    詞辯論終結前，將已存在並已知悉而得提出之證物全部提出
    ，以防止當事人於判決發生既判力後，濫行提起再審之訴，
    而維持確定裁判之安定性。再審原告固然提出言詞辯論筆錄
    ，陳稱證人吳美萱之證詞為其發現之新證物等語。惟查，前
    事實審即原確定判決言詞辯論終結日為97年8 月8 日，而證
    人吳美萱所為之證言係在臺灣新竹地方法院98年8 月11日言
    詞辯論期日，此證詞之存在，已係發生於原確定判決事實審
    言詞辯論終結後，自與本款規定要件有別。準此，再審原告
    所指各節均與本款所定再審事由要件有間，其主張有民事訴
    訟法第四百九十六條第一項第十三款之再審事由，洵屬無據
    。
五、綜上所述，再審原告提起本件再審之訴，已逾30日之不變期
    間而不合法，且原確定判決並無民事訴訟法第四百九十六條
    第一項第十三款規定之再審事由存在，再審原告執以提起本
    件再審之訴，亦顯無理由，爰依同法第五百零二條第二項規
    定，不經言詞辯論，逕以判決駁回之。
六、本件事證已臻明確，再審原告所為之其他主張陳述並所提之
    證據，經本院審酌後，認均與本件之結論無礙，不再一一論
    述，併予敘明。
七、據上論結，本件再審原告之訴為顯無再審理由，依民事訴訟
    法第五百零二條第二項、第七十八條，判決如主文。
中    華    民    國    99    年    3     月    15    日
                  民事第六庭  審判長法  官  朱漢寶
                                    法  官  劉又菁
                                    法  官  賴錦華
以上為正本係照原本作成。
得以本判決適用法律顯有錯誤於二十日提出上訴。
中    華    民    國    99    年    3     月    15    日
                                    書記官  沈世儒

司法院資訊處製作；財團法人民間司法改革基金會備份。
